【裁判字號】    95,交簡上,108
【裁判日期】    951214
【裁判案由】    過失傷害
【裁判全文】
臺灣板橋地方法院刑事判決           95年度交簡上字第108號
上  訴  人  臺灣板橋地方法院檢察署檢察官
被      告  甲○○
上列上訴人因被告過失傷害案件，不服本院九十五年度交簡字第
七一三號中華民國九十五年六月二十六日第一審判決（聲請案號
：九十五年度偵字第一一五四八號），提起上訴，本院管轄之第
二審合議庭判決如下：
    主  文
上訴駁回。
    事  實
一、甲○○於民國九十四年十一月十七日十時三十分許，騎乘車
    牌號碼不詳之機車沿臺北縣永和市○○○○○道往永和市方
    向行駛時，所攜帶之行動電話不慎掉落車道，乃將機車靠邊
    停放，並往回行走於車道上欲為撿拾。其原應注意在車輛往
    來之車道上行走具高度之危險，應觀察等待俟無車輛通過而
    無危險之時，方得進入車道檢拾所掉落之物品，而依當時現
    場情狀亦無不能注意之情事，竟疏未注意來往車輛即逕自行
    走於該機車道上，適有乙○○騎乘車牌號碼為ＰＰＪ─五一
    二號之機車沿該車道同向駛至，亦疏未注意車前狀況，於乍
    見行走於車道上之甲○○之時，為閃避甲○○而煞停不及衝
    撞車道護攔，致乙○○人車倒地，而受有右橈尺骨遠端粉碎
    性骨折、右肩峰鎖骨關節脫位、左膝前十字韌帶撕裂性骨折
    等傷害。甲○○肇事後在警員未知悉肇事人前，留待現場向
    到場處理警員自首其上開犯行，進而接受裁判。
二、案經乙○○訴由臺北縣政府警察局永和分局移送臺灣板橋地
    方法院檢察署檢察官偵查聲請簡易判決處刑。
    理  由
一、犯罪事實之認定：
  (一)上揭犯罪事實及查獲過程，業據被告甲○○於偵查及本院審
    理中自白不諱，核與告訴人乙○○於本院偵查中所指述被告
    過失情節相符，並有告訴人提出之診斷證明書五紙、被告書
    立之和解書乙紙與到場處理警員葉松彬製作之職務報告書乙
    份附卷可稽，堪認被告上開自白應與事實相符。
  (二)按車道係專供車輛行駛之用，非有特別不得已之狀況，行人
    不得行走於車道，此觀道路交通安全規則第一百三十三條第
    規定「行人應在劃設之人行道行走，在未劃設人行道之道路
    ，應靠邊行走，並不得在道路上任意奔跑、追逐、嬉戲或坐
    、臥、蹲、立，阻礙交通。」之內容即明；縱使在例外情狀
    必需進入車道行走，行人亦應注意在車輛往來之車道上行走
    具高度之危險，需觀察等待俟無車輛通過而無危險之時，方
    得進入車道，被告具大學學歷（參其警詢筆錄教育程度欄之
    記載），智識能力並無明顯不足之情形，就此項注意義務之
    踐行責任自難諉為不知。而案發地點係橋上機車道，按當時
    可供車輛通行之一般交通狀況，並無不能為上開注意之情形
    。被告為檢拾偶然掉落車道上之行動電話而進行車道行走，
    固屬偶發之例外不得不然之狀況，惟疏於上開注意，未確實
    注意來往車輛情形，在客觀上可見駛來之告訴人車輛之情形
    況仍率爾進入車道行走，其行為具有過失至為灼然。又告訴
    人因此車禍事故，受有右橈尺骨遠端粉碎性骨折、右肩峰鎖
    骨關節脫位、左膝前十字韌帶撕裂性骨折等傷害，已如前述
    ，此與被告前開過失行為間具有相當因果關係，亦洵堪認定
    。
  (三)次按汽車行駛時，駕駛人應注意車前狀況及兩車併行之間隔
    ，並隨時採取必要之安全措施，道路交通安全規則第九十三
    條第一項第一款定有明文，告訴人駕駛車輛亦應循此而為注
    意，且案發當時現場狀況亦無不能注意之情事，已如前述，
    茍告訴人能依上開規定注意車前狀況以採取必要之安全措施
    ，當可發覺違規停止於前方之被告機車及站立在旁之被告，
    而為有效之煞避，然其於被告機車已停車前方之狀況下，仍
    無法有效之必要安全措施，足認其確有未注意車前狀況之過
    失情形無訛。惟雖告訴人同有上述過失情形，然被告既有未
    盡注意義務之情事，則告訴人之與有過失或可為民事上肇事
    責任分擔之問題，而仍無可解免被告過失之刑責。
  (四)綜上所述，本件事證明確，被告過失傷害之犯行堪為認定，
    應依法論科。
二、論罪科刑之法律適用：
  (一)按被告行為後，刑法及其施行法於九十四年一月七日修正，
    並自九十五年七月一日施行，另罰金罰鍰提高標準條例第二
    條之規定配合刑法修正同時刪除。依修正後刑法第二條第一
    項之規定：「行為後法律有變更者，適用行為時之法律。但
    行為後之法律有利於行為人者，適用最有利於行為人之法律
    。」。上開刑法、刑法施行法等相關法律之修正雖非個別刑
    罰處罰規定或構成要件之變更，然已影響行為人刑罰之法律
    效果，應屬刑法第二條第一項所定之法律變更（最高法院八
    十三年度台非字第一九九號判決意旨參照）。是本件自應就
    被告適用修正前後相關規定法律效果綜合比較後，依上開規
    定適用法律，並應依比較後之結果一體適用，不得就新舊法
    個別項目割裂適用（最高法院九十五年第八次刑事庭會議決
    議意旨參照）。茲比較說明如下：
    1.核被告甲○○所為，依其行為時法即刑法及其施行法於九
      十五年七月一日修正施行前之規定，係犯刑法第二百八十
      四條第一項前段之過失傷害罪。又被告於肇事後未被有偵
      查職權之公務員或機關發覺其為犯嫌前，向到場處理之警
      員自首犯行，進而接受裁判等節，亦有到場處理警員葉松
      彬製作之職務報告書乙紙在卷足憑，自應依修正前刑法第
      六十二條前段之規定減輕其刑。又刑法第二百八十四條第
      一項前段之罪為最重本刑六月以下之罪，如為有期徒刑或
      拘役之諭知，依修正前刑法第四十一條第一項前段之規定
      ，應諭知易科罰金之折算標準；如為罰金之諭知，應依修
      正前刑法第四十二條第二項之規定為易服勞役之諭知
    2.而依刑法及其施行法於九十五年七月一日修正施行，及罰
      金罰鍰提高標準條例第二條之規定配合刑法修正同時刪除
      之相關規定，被告所涉刑法第三百四十九條第二項、第二
      百十六條、第二百十條、第二百十四條之論罪條文之構成
      要件與法定刑本身固無修改；而其中罰金刑最高額部分原
      依罰金罰鍰提高標準條例第一條前段之規定提高，修正後
      罰金罰鍰提高標準條例第一條前段停止適用，並增訂刑法
      施行法第一條之一，將上開罰金刑之貨幣單位改為新臺幣
      ，並提高為三十倍，以此計算罰金刑最高額與修正前之金
      額相同，是罰金刑最高額部分亦無實質變動；然罰金刑之
      最低額因刑法第三十三條第五款之修正，由原先經罰金罰
      鍰提高標準條例提高後之銀圓一百元（合新臺幣三百元）
      ，再提高為新臺幣一千元，自以修正前之規定較輕。另被
      告所犯係最重本刑六月以下之罪，依法如處以有期徒刑或
      拘役必得易科罰金之刑度，其易科罰金之標準依修正前第
      四十一條第一項前段及修正前罰金罰鍰提高標準條例第二
      條之規定，係以銀圓一百元、二百元及三百元（即新臺幣
      三百元、六百元及九百元）折算乙日，修法後罰金罰鍰提
      高標準條例第二條刪除，並修正刑法第四十一條第一項前
      段之折算標準為新臺幣一千元、二千元及三千元，則修法
      後得以罰金易科之折算標準既為提高，較之修法前之規定
      自無有利於行為人之情形。再者刑法修正施行後，原第四
      十二條第二項移列為同條第三項，並規定為：「易服勞役
      以新臺幣一千元、二千元或三千元折算一日。但勞役期限
      不得逾一年。」，另罰金罰鍰提高標準條例第二條之規定
      配合刑法修正同時刪除，又修正後刑法第四十二條第二項
      之折算金額改以新臺幣計算，自無再適用現行法規所定貨
      幣單位折算新臺幣條例第二條規定之餘地，則自九十五年
      七月一日刑法修正施行及罰金罰鍰提高標準條例第二條修
      正刪除後，罰金之法定刑以新臺幣規定者，於易服勞役時
      即應以新臺幣一千元、二千元或三千元定其折算一日之標
      準，比較上揭修正前後之規定，修正後之規定折算一日之
      罰金金額較高，被告循此易服勞役時得折算為較少之勞役
      日數，故以修正後之規定有利於被告，惟本件依被告過失
      程度本院認不適處以罰金刑，固此部分易服勞役之修正即
      無為比較之必要。另自首部分依修正前刑法第六十二條之
      規定係除有特別規定外，必減輕其刑，然修正後則改為得
      由法院裁量決定是否減輕其刑，顯以修法前之規定對行為
      人為有利。是就上開本件所涉各法律適用項目綜合比較結
      果，修法後之規定並無有利於行為人之情形，應依刑法第
      二條第一項前段之規定，適用被告行為時即刑法及其施行
      法於九十五年七月一日修正施行前之規定，其適用內容如
      前二(一)1.所述。
  (二)原審以被告犯行明確，依刑事訴訟法第四百四十九條第一項
    前段、第三項、第四百五十二條第二項，刑法第二百八十四
    條第一項前段，修正前刑法第六十二條前段、第四十一條第
    一項前段，罰金罰鍰提高標準條例第一條前段，修正前罰金
    罰鍰提高標準條例第二條，審酌被告被告並無前科紀錄，有
    臺灣高等法院被告前案紀錄表附卷可按，及其被告過失程度
    、造成告訴人之傷勢情況、告訴人就本次車禍發生與有過失
    ，及被告犯後坦承犯行，已與告訴人成立和解，並承諾賠償
    醫藥費，雖事後賠償金額未能達成共識而未得告訴人諒解，
    然犯罪後態度尚非極為惡劣等一切情狀，量處拘役三十日，
    並諭知如易科罰金以銀圓三百元（即新臺幣九百元）折算一
    日，其認事用法，核無不合。又原審判決時未及就上開判決
    後始為施行之法律修正之內容加以比較，惟本件經比較適用
    結果既應依刑法第二條第一項前段之規定，適用被告行為時
    即刑法及其施行法於九十五年七月一日修正施行前之規定，
    與原審判決法律適用結果相同，自無判決違法之問題，應由
    本院就此補充敘明即足。檢察官上訴意旨指摘原判決未審酌
    被告雖已與告訴人達成和解，然迄今未履行和解內容，且就
    告訴人之傷勢未曾聞問，犯後態度惡劣，量刑似嫌過輕，而
    求予撤銷改判。惟刑事審判旨在實現刑罰權分配之正義，故
    法院對於有罪被告之科刑，應符合罪刑相當之原則，使輕重
    得宜，罪當其罪，以契合社會之法律感情，此所以刑法第五
    十七條明定科刑時應審酌一切情狀，尤應注意該條各款所列
    事項以為科刑輕重之標準，縱使基於目的性之考量而必須從
    重裁量時，亦僅得在罪責相當性之範圍內為加，不宜單純為
    強調刑罰之威嚇功能，而從重超越罪責程度為裁，務求「罪
    刑相當」。本件原審量刑時已依第五十七條之規定審酌一切
    情狀，且被告與告訴人達成民事和解後並未按約履行之部分
    ，亦據原審量刑時審酌並記載明確，參酌被告所涉之罪法定
    刑最重僅為有期徒刑六月，復因其自首而依法應減輕其刑，
    原審本於上述情狀處以拘役三十日，其量刑尚無明顯失衡之
    處，本院認原審量刑應屬妥適，檢察官上訴執此指摘原審量
    刑過輕，為無理由，應予駁回。
據上論斷，應依刑事訴訟法第四百五十五條之一第一項、第三項
、第三百六十八條，判決如主文。
本案經檢察官曾文鐘到庭執行職務。
中    華    民    國    95    年    12    月    14    日
                      交通法庭  審判長法  官  侯  志  融
                                      法  官  張  宏  節
                                      法  官  楊  博  欽
以上正本證明與原本無異
本件不得上訴
                                      書記官  李  慈  容
中    華    民    國    95    年    12    月    14    日
附錄本案論罪科刑法條全文：
中華民國刑法第二百八十四條
  因過失傷害人者，處六月以下有期徒刑、拘役或五百元以下罰
  金，致重傷者，處一年以下有期徒刑、拘役或五百元以下罰金
  。
  從事業務之人，因業務上之過失傷害人者，處一年以下有期徒
  刑、拘役或一千元以下罰金，致重傷者，處三年以下有期徒刑
  、拘役或二千元以下罰金。


司法院資訊處製作；財團法人民間司法改革基金會備份。
